【裁判字號】    95,易,1102
【裁判日期】    950929
【裁判案由】    家庭暴力罪之傷害
【裁判全文】
臺灣臺北地方法院刑事判決             95年度易字第1102號
    公  訴  人  臺灣臺北地方法院檢察署檢察官
    被      告  甲○○
上列被告因家庭暴力罪之傷害案件，經檢察官提起公訴（95年度
偵字第6589號），被告於準備程序期日就被訴事實為有罪陳述，
本院合議庭裁定由受命法官獨任進行簡式審判程序，判決如下：
    主  文
甲○○傷害直系血親尊親屬之身體，處拘役貳拾日，如易科罰金
，以銀元佰元即新臺幣玖佰元折算壹日。
    事實及理由
一、本件係經被告於準備程序期日為有罪之陳述，而經本院合議
    庭裁定由受命法官獨任以簡式審判程序加以審理，則依據刑
    事訴訟法第二百七十三條之二、同法第一百五十九條第二項
    之規定，不適用傳聞法則有關限制證據能力之相關規定；並
    得依同法第三百十條之二準用同法第四百五十四條之規定製
    作略式判決書，依法僅需記載犯罪事實、證據名稱及應適用
    之法條，並得以簡略方式為之，如認定之犯罪事實、證據及
    應適用之法條，與檢察官聲請簡易判決處刑書或起訴書之記
    載相同者，得引用之，合先敘明。
二、本件犯罪事實、證據及應適用之法條，除均引用檢察官起訴
    書記載相同之部分（如附件）外，並於應適用之法條增載如
    下：按家庭暴力防治法所稱家庭暴力，係指家庭成員間實施
    身體或精神上不法侵害之行為；所稱家庭暴力罪，係指家庭
    成員間故意實施家庭暴力行為而成立其他法律所規定之犯罪
    ，家庭暴力防治法第二條第一項、第二項分別定有明文。查
    告訴人與被告係親子關係，有全戶戶籍資料查詢結果一紙、
    戶籍謄本一份存卷可憑，二人具有家庭暴力防治法第三條第
    一款所稱家庭成員關係，殆無疑義。核被告甲○○所為，係
    犯刑法二百八十條、第二百七十七條第一項之傷害直系血親
    尊親屬罪。且被告對直系血親尊親屬犯第二百七十七條之罪
    ，應依刑法二百八十條加重其刑至二分之一。又被告傷害告
    訴人之犯行，雖屬於對家庭成員間實施身體不法侵害之行為
    ，而該當家庭暴力防治法所稱之家庭暴力罪，惟因家庭暴力
    防治法對於家庭暴力罪並無科處刑罰之規定，故逕依刑法傷
    害罪予以論罪科刑，附此說明。又被告行為後，刑法於九十
    四年一月七日修正通過，於九十四年二月二日公布，並於九
    十五年七月一日施行。按行為後法律有變更者，適用行為時
    之法律，但行為後之法律有利於行為人者，適用最有利於行
    為人之法律，修正後之刑法第二條第一項定有明文。此條規
    定乃與刑法第一條罪刑法定主義契合，而貫徹法律禁止溯及
    既往原則，係規範行為後法律變更所生新舊法律比較適用之
    準據法，故刑法第二條本身雖經修正，但既屬適用法律之準
    據法，本身尚無比較新舊法之問題，應一律適用裁判時之現
    行刑法第二條規定以決定適用之刑罰法律，合先說明。又本
    次刑法修正之比較新舊法，應就罪刑有關之共犯、未遂犯、
    想像競合犯、牽連犯、連續犯、結合犯，以及累犯加重、自
    首減輕暨其他法定加減原因（如身分加減）與加減例等一切
    情形，綜其全部罪刑之結果而為比較（最高法院九十五年度
    第八次刑庭會議決議意旨可資參照）。而本件被告行為時之
    刑法第二百七十七條第一項法定刑係「三年以下有期徒刑、
    拘役或一千元以下罰金」，據修正後刑法施行法增訂第一條
    之一：「中華民國九十四年一月七日刑法修正施行後，刑法
    分則編所定罰金之貨幣單位為新臺幣。九十四年一月七日刑
    法修正時，刑法分則編未修正之條文定有罰金者，自九十四
    年一月七日刑法修正施行後，就其所定數額提高為三十倍。
    但七十二年六月二十六日至九十四年一月七日新增或修正之
    條文，就其所定數額提高為三倍」（按新增訂刑法施行法第
    一條之一規定，僅係替代罰金罰鍰提高標準條例部分條文，
    與罰金罰鍰提高標準條例罰金額度相同，只是貨幣單位由銀
    元改成新臺幣，並不發生有利、不利之問題，亦非法律變更
    刑度之條文，並無比較新舊法之問題，應逕予適用，附此說
    明。）及刑法第三十三條第五款修正為：「罰金：新臺幣一
    千元以上，以百元計算之」等規定，修正後刑法第二百七十
    七條之傷害罪，所得科處之罰金刑最高為新臺幣三萬元、最
    低為新臺幣一千元，然而，依被告行為時之刑罰法律，即罰
    金罰鍰提高標準條例第一條前段規定之提高倍數十倍及刑法
    第三十三條第五款規定之罰金最低額一元予以計算，該罪之
    罰金刑最高為銀元一萬元，最低額為銀元一元，若換算為新
    臺幣，最高額雖與新法同為新臺幣三萬元，然最低額僅為新
    臺幣三元。因此，比較上述修正前、後之刑罰法律，自以被
    告行為時關於科處罰金刑之法律較有利於被告。再者，被告
    於犯罪時之刑法第四十一條第一項前段係規定：「犯最重本
    刑為五年以下有期徒刑以下之刑之罪，而受六個月以下有期
    徒刑或拘役之宣告，因身體、教育、職業、家庭之關係或其
    他正當事由，執行顯有困難者，得以一元以上三元以下折算
    一日，易科罰金」，又被告行為時之易科罰金折算標準，修
    正前罰金罰鍰提高標準條例第二條（現已刪除）規定，就其
    原定數額提高為一百倍折算一日，故本件被告行為時之易科
    罰金折算標準，應以銀元三百元折算一日，經折算為新臺幣
    後，應以新臺幣九百元折算為一日。惟九十五年七月一日修
    正公布施行之刑法第四十一條第一項前段則規定：「犯最重
    本刑為五年以下有期徒刑以下之刑之罪，而受六個月以下有
    期徒刑或拘役之宣告者，得以新臺幣一千元、二千元或三千
    元折算一日，易科罰金」，均較原新臺幣九百元折算一日為
    高。故比較修正前、後之易科罰金之折算標準，自以九十五
    年七月一日修正公布施行前之規定，較有利於被告，應依刑
    法第二條第一項前段，適用修正前刑法第四十一條第一項前
    段規定，定其折算標準。綜合上述各條文修正前、後之比較
    ，揆諸前揭最高法院決議及修正後刑法第二條第一項前段、
    後段規定，以九十五年七月一日修正公布施行前之刑法及罰
    金罰鍰提高標準條例相關規定，對於被告較為有利，自應適
    用修正前之規定予以論處。爰審酌被告之犯罪動機、目的、
    其手段、生活狀況、智識能力、告訴人受傷害之情形，本案
    犯罪所生之危害程度，並斟酌及被告於本院審理時，已一再
    表示後悔及希望與告訴人和解之意，然因告訴人經合法傳喚
    始終未能到庭，故迄未達成和解，被告犯罪後之態度非劣等
    一切情狀，量處如主文所示之刑。
三、爰依刑事訴訟法第二百九十九條第一項前段、第二百七十三
    條之一第一項、第三百十條之二、第四百五十四條，刑法第
    二條第一項前段、第二百八十條、修正前刑法第二百七十七
    條第一項、第四十一條第一項前段，刑法施行法第一條之一
    ，罰金罰鍰提高標準條例第一條前段、修正前罰金罰鍰提高
    標準條例第二條，現行法規所定貨幣單位折算新臺幣條例第
    二條，判決如主文。
四、如不服本件判決，得自收受送達之日起十日內，向本院提起
    上訴。
本案經檢察官董怡臻到庭執行職務
中    華    民    國    95    年     9    月    29    日
                      刑事第十六庭 法  官  徐千惠
上正本證明與原本無異。
如不服本判決，應於判決送達後10日內向本院提出上訴狀（應抄
附繕本）。告訴人或被害人如對於本判決不服者，應具備理由請
求檢察官上訴，其上訴期間之計算係以檢察官收受判決正本之日
期為準。
                                   書記官  蕭承信
中    華    民    國    95    年    10    月    2     日
附錄論罪科刑法條：
中華民國刑法第277條
（普通傷害罪）
傷害人之身體或健康者，處 3 年以下有期徒刑、拘役或 1 千元
以下罰金。
犯前項之罪因而致人於死者，處無期徒刑或 7 年以上有期徒刑；
致重傷者，處3年以上10年以下有期徒刑。


司法院資訊處製作；財團法人民間司法改革基金會備份。
